臺灣高等法院刑事判決　　　　　　　　96年度上易字第1865號
上　訴　人
即　被　告　丁○○
上列上訴人即被告因竊盜案件，不服臺灣板橋地方法院九十五年
度易字第二四二五號，中華民國九十六年三月二十八日第一審判
決（起訴案號：臺灣板橋地方法院檢察署九十五年度偵字第二二
八五七號），提起上訴，本院判決如下：
    主  文
原判決撤銷。
丁○○共同竊盜未遂，處有期徒刑柒月，減為有期徒刑參月又拾
伍日，如易科罰金，以新臺幣壹仟元折算壹日。
    事  實
一、丁○○前於民國九十五年五月間及八月間因犯竊盜罪，先後
    經臺灣板橋地方法院以九十五年度簡字第四八三八號、九十
    五年度易字第一六四八號判決判處有期徒刑四月、三月確定
    ；復因違反毒品危害防制條例案件，經臺灣板橋地方法院以
    九十五年度訴字第二六一五號判決判處有期徒刑七月確定；
    再因詐欺案件經臺灣板橋地方法院以九十五年度易字第二一
    八八號判處有期徒刑三月；以上四案件經減刑後應執行有期
    徒刑八月（於本案行為時尚未執行完畢，不構成累犯）。丁○○於前案審理期間猶不知悔改，與丙○○（業經原審判決
    確定）為竊取機車以供其等騎乘返回丙○○住處，竟共同基
    於意圖為自己不法所有之犯意聯絡與行為分擔，於九十五年
    九月二十七日晚間九時三十分許，推由丁○○負責把風，丙○○則持拾獲之鑰匙一支，在臺北縣三峽鎮○○路二十二號
    對面路旁，將鑰匙插入乙○○所有之車牌號碼ＷＳＰ─四０
    三號輕型機車電門鑰匙孔，著手欲竊取該車，惟因無法發動
    而未得逞，隨即經乙○○及友人周聖龍發現，並報警處理。
    丁○○與丙○○旋基於同一竊盜之犯意，接續於同日晚間九
    時三十五分許，步行至臺北縣三峽鎮○○路十六巷巷口，亦
    由丁○○把風，丙○○則將上開鑰匙插入戊○○所有車牌號
    碼Ｋ二Ｚ─一三五號重型機車電門鑰匙孔，著手欲竊取該車
    ，惟仍因無法發動而未得逞。丁○○與丙○○再接續於同日
    下午九時四十分許，步行至臺北縣三峽鎮○○路某處，由丁○○負責把風，丙○○則將上開鑰匙插入甲○所有車牌號碼
    ＯＹＥ─三０二號重型機車電門鑰匙孔，著手欲竊取該車時
    ，為據報趕至現場之警員當場查獲，並扣得上開丙○○拾獲
    之鑰匙一支，而未得逞。
二、案經臺北縣政府警察局三峽分局報告臺灣板橋地方法院檢察
    署檢察官偵查起訴。
    理  由
壹、程序方面：
    按被告以外之人於審判外之言詞或書面陳述，除法律有規定
    者外，不得作為證據；又被告以外之人於審判外之陳述，雖
    不符合同法第一百五十九條之一至第一百五十九條之四之規
    定，但經當事人於審判程序同意作為證據，法院審酌該言詞
    陳述或書面陳述作成時之情況，認為適當者，亦得為證據。
    當事人、代理人或辯護人於法院調查證據時，知有第一百五
    十九條第一項不得為證據之情形，而未於言詞辯論終結前聲
    明異議者，視為有前項之同意，刑事訴訟法第一百五十九條
    第一項及第一百五十九條之五分別定有明文。經查，本判決
    下列所引用之各該被告以外之人於審判外之陳述（包含書面
    陳述），固屬傳聞證據，惟檢察官及被告於本院準備程序及
    審判期日中，均明示同意此部分之證據有證據能力，且迄至
    言詞辯論終結前亦未撤回前開同意，本院審酌上開證據資料
    製作時之情況，尚無違法不當及證明力明顯過低之瑕疵，亦
    認為以之作為證據應屬適當，故揆諸前開規定，爰依刑事訴
    訟法第一百五十九條之五規定，認前揭證據資料均有證據能
    力。至證人乙○○、周聖龍於原審到庭具結，經交互詰問後
    所為之證言，當有證據能力，自不殆言。
貳、實體方面：
一、訊據上訴人即被告丁○○於本院審理中固坦承共犯丙○○竊
    盜時其亦在現場之事實不諱，但矢口否認被訴共同竊盜之犯
    行，辯稱：伊與丙○○在三峽大勇路等公車，丙○○撿到一
    把鑰匙，就跑到公車站對面的一排摩扥車前面，坐在一台機
    車上面，後來又坐到另一台機車上面，當他坐到第三台機車
    上時，伊就從對面走過來叫他回家，這時警察就來了，伊不
    知道丙○○要去偷車，並沒有把風或共同偷車之行為云云。
    惟查：
　　（一）同犯共犯丙○○於上開時地，係持其所拾獲之機車鑰
  　　　　匙竊取乙○○所有車牌號碼ＷＳＰ─四０三號輕型機
　　　　　車、戊○○所有車牌號碼Ｋ二Ｚ─一三五號重型機車
　　　　　、甲○所有車牌號碼ＯＹＥ─三０二號重型機車，業
  　　　　據共犯丙○○於警詢、偵查及原審中供承不諱，核與
    　　　證人乙○○、周聖龍、戊○○及甲○證述之情節相符
      　　，並有贓物領據一紙、車籍作業認可資料三紙及機車
　        採證照片七張在卷可稽。
  　（二）被告丁○○對共犯丙○○於上揭時地竊取機車之事實
    　　　固供承不諱，但否認有共同之犯意聯絡及分擔把風之
      　　行為，並以前詞置辯，惟目擊證人即被害人乙○○於
　        原審審理時到庭結證稱：九十五年九月二十七日晚上
          九時三十分，伊站在臺北縣三峽鎮○○路二十二號前
　　　　　，看到另一被告丙○○坐在伊車牌號碼ＷＳＰ─四０
　　　　　三號機車上，他的手放在機車電門鎖附近一直動，當
　　　　　時被告丁○○距離丙○○約二、三公尺，有在東張西
　　　　　望把風的感覺，丙○○看到伊走過去，就走過去跟丁○○說話，後來丙○○、丁○○就先後朝旁邊的巷子
　　　　　走過去，伊就告訴友人周聖龍說好像有人要偷車，伊
　　　　　與周聖龍就朝丁○○他們進去的巷子看過去，看到丙○○又坐在另一輛機車上面，也是在動機車的電門，
　　　　　丁○○就站在這輛機車旁邊，也是東張西望在把風的
　　　　　感覺。他們二人在巷子裡面有看到伊與周聖龍，他們
　　　　　就再往巷子裡面走，然後再走出來，又朝另一個方向
　　　　　走，丙○○又坐在另一輛機車上，丁○○則坐在距離
　　　　　丙○○所坐的機車一、二公尺外的另一輛機車上看來
　　　　　看去，因為當時伊已經報警了，警察來就馬上逮捕他
　　　　  們等語綦詳（見原審卷第一０九頁）。
　　（三）另目擊證人周聖龍亦於原審到庭具結證稱：九十五年
　　　　　九月二十七日晚上九時三十分，伊在臺北縣三峽鎮○○路二十二號裡面，乙○○說外面好像有人在偷車，
　　　　　叫伊出來外面看，伊出來後看到的情形就跟剛才乙○○說的情形一樣，剛開始坐在機車上的人還在弄電門
　　　　　，沒注意到伊在看他，一直到他們跑到第三部車上面
　　　　　時，警察就來了，警察來時，他們正在竊取第三部車
　　　　　等語詳確（見原審卷第一一一頁）。
　　（四）查同案共犯丙○○著手竊取第一輛機車時，被告丁○○於距離共犯丙○○約二、三公尺處東張西望，且同
　　　　　案共犯丙○○見證人乙○○走來，即走向被告丁○○
  　　　　並與之說話，而後被告丁○○、丙○○就先後朝旁邊
　　　　　的巷子走過去；又同案共犯丙○○著手竊取第二輛機
　　　　　車時，被告丁○○則站在該機車旁邊東張西望，被告
　　　　　丁○○與丙○○在巷子裡面看到證人乙○○與周聖龍
　　　　　後，就一起再往巷子裡面走，然後再走出來，又朝另
　　　　　一個方向走；再同案共犯丙○○著手竊取第三輛機車
　　　　　時，被告丁○○並坐在距離一、二公尺外之另一輛機
  　　　　車上看來看去等情，俱如前述，足見被告丁○○與同
　　　　　案共犯丙○○於竊取上開三輛機車之過程中均一起行
　　　　　動，且有交談，被告丁○○於同案共犯丙○○行竊時
　　　　　並在旁東張西望把風，則被告丁○○就上揭竊盜犯行
  　　　　與同案被告丙○○顯有犯意聯絡與行為分擔甚明。而
　　　　　把風行為，在排除犯罪障礙，助成犯罪之實現，在合
　　　　　同意思範圍內分擔犯罪行為之一部，故亦係共同正犯
　　　　　（最高法院七十二年度台上字第三二０一號判決意旨
　　　　　參照），是以被告丁○○就上揭竊盜行為與同案被告
　　　　　丙○○為共同正犯，堪以認定。
  　綜上所述，被告以上所辯各節顯屬事後卸責之詞，均不足採
    信，是本案事證明確，被告丁○○上揭犯行堪以認定，應予
    依法論科。
二、核被告丁○○所為，係犯刑法第三百二十條第三項、第一項
    之竊盜未遂罪。被告丁○○推由同案共犯丙○○著手於竊盜
    犯罪行為之實行而不遂，為未遂犯，依刑法第二十五條第二
    項規定，按既遂犯之刑減輕之。被告丁○○與同案共犯丙○○就上開竊盜未遂之犯行間，有犯意聯絡與行為分擔，為共
    同正犯。被告推由同案被告丙○○先後竊取被害人乙○○、
    戊○○及甲○之機車而未遂之行為，係基於同一竊盜機車之
    犯意於密接時地之接續行為，只論以一罪。
三、原審調查後認事證明確而予以論罪科刑，固非無見，惟中華
    民國九十六年罪犯減刑條例於九十六年七月十六日起施行，
    本件所涉荊法第三百二十條之竊盜犯罪，符合該條例第二條
    第一項第三款之情形，應依法減輕其刑二分之一，原審未及
    審酌減刑事由，自有不當。被告上訴猶執陳詞否認犯行，依
    前諸揭說明固無理由，但原判決既有上開可議之處，自應由
    本院撤銷原判決，並審酌被告有如事實欄所示之刑事犯罪紀
    錄，有臺灣高等法院被告前案紀錄表在卷可憑，素行非佳，
    於前案審理中猶不知悛悔，再犯本案，及其犯罪之動機、目
    的、所為危害社會治安及侵害個人法益，並兼衡其犯罪後之
    態度等一切情狀，量處有期徒刑七月，減為有期徒刑三月又
    十五日，及如易科罰金以新臺幣一千元折算一日之標準，以
    資懲儆。至扣案之機車鑰匙一支，為同案共犯丙○○侵占他
    人遺失之物，原所有人仍有請求返還之權利，非同案被告丙○○所有之物，亦非違禁物，爰不予宣告沒收，附此敘明。
據上論斷，應依刑事訴訟法第三百六十九條第一項前段、第三百
六十四條、第二百九十九條第一項前段，刑法第二十八條、第三
百二十條第三項、第一項、第二十五條第二項、第四十一條第一
項前段，刑法施行法第一條之一，中華民國九十六年罪犯減刑條
例第二條第一項第三款、第七條、第九條，判決如主文。
本案經檢察官鄭龍照到庭執行職務。
中　　華　　民　　國　　96　　年　　10　　月　　31　　日
                  刑事第四庭  審判長法  官  蔡秀雄
                                    法  官  陳國文
                                    法  官  鄭水銓
以上正本證明與原本無異。
本判決不得上訴。
                                    書記官  劉貞達
中　　華　　民　　國　　96　　年　　10　　月　　31　　日
附錄本案論罪科刑法條全文
刑法第三百二十條：
意圖為自己或第三人不法之所有，而竊取他人之動產者，為竊盜
罪，處五年以下有期徒刑、拘役或五百元以下罰金。
意圖為自己或第三人不法之利益，而竊佔他人之不動產者，依前
項之規定處斷。
前二項之未遂犯罰之。
